【裁判字號】    99,簡上,88
【裁判日期】    990421
【裁判案由】    清償債務
【裁判全文】
臺灣臺北地方法院民事判決              99年度簡上字第88號
上  訴  人  乙○○
訴訟代理人  甲○○
被  上訴人  國泰世華商業銀行股份有限公司
法定代理人  丙○○
訴訟代理人  戊○○
            廖士麟
            丁○○
上列當事人間請求清償債務事件，上訴人對於中華民國98年11月
13日本院臺北簡易庭98年度北簡字第24631 號第一審判決提起上
訴，經本院於99年4月7日言詞辯論終結，判決如下：
       主  文
上訴駁回。
第二審訴訟費用由上訴人負擔。
    事實及理由
一、被上訴人起訴主張：上訴人於民國93年7 月29日與被上訴人
    訂立信用卡使用契約，並請領信用卡使用，依約上訴人得於
    特約商店簽帳消費及預借現金。但上訴人應於當期繳款截止
    日前向被上訴人繳付最低繳款金額，剩餘款項得延後付款，
    按年利率19.7％計付循環利息。如未依約繳款，即喪失期限
    利益，並按上開利率計付遲延利息。截至95年4 月26日止帳
    款尚餘新臺幣（下同）15萬7,276元，及其中本金14萬5,349
    元未按期繳納，屢經催討，均置之不理，為此請求上訴人給
    付被上訴人14萬8,419元，及其中14萬5,349元自95年4 月27
    日起至清償日止，按年息19.7％計算之利息等語。
二、上訴人則以：上訴人係於93年7 月29日與被上訴人簽訂信用
    卡使用契約，故被上訴人對於上訴人之利息債權已罹於時效
    。又被上訴人依據臺灣臺南地方法院91年度執字第10940 號
    給付票款強制執行事件，就囑託臺灣嘉義地方法院91年度執
    助實字第91號執行部分，自91年7月1日起至96年7 月31日止
    ，共執行現服務嘉義市北興國中之上訴人教師薪水184萬0,2
    53元，上訴人提起債務人異議之訴後，經臺灣臺南地方法院
    以96年度訴字第955 號判決及臺灣高等法院臺南分院以96年
    度上易字第283 號判決確定撤銷上開執行事件及執行程序，
    則被上訴人不法執行上訴人薪資184萬0,253元部分，應與被
    上訴人本件請求為抵銷。另上訴人持有臺灣臺南地方法院91
    年度促字第33513號支付命令，對被上訴人有債權1億8,000
    萬元，被上訴人未於法定期間內聲明異議，該債權已經確定
    ，則亦得與被上訴人本件之請求抵銷，是被上訴人之起訴為
    無理由等語置辯。
三、原審為被上訴人勝訴之判決，上訴人不服，提起上訴，並於
    本院上訴聲明：(一)原判決廢棄。(二)被上訴人於第一審之訴駁
    回。被上訴人則為答辯聲明：駁回上訴。
四、兩造不爭執之事實：
  (一)上訴人於93年7 月29日與被上訴人訂立信用卡使用契約，並
    請領信用卡使用，依約上訴人得於特約商店簽帳消費及預借
    現金。但上訴人應於當期繳款截止日前向被上訴人繳付最低
    繳款金額，剩餘款項得延後付款，按年利率19.7％計付循環
    利息。如未依約繳款，即喪失期限利益，並按上開利率計付
    遲延利息。
  (二)上訴人截至95年4月26日止，帳款尚餘15萬7,276元，及其中
    本金14萬5,349元未按期繳納之遲延利息（自95年4月27日起
    算）。
  (三)被上訴人曾持臺灣臺南地方法院90年度票字第3855號本票裁
    定，聲請臺灣臺南地方法院執行處就上訴人於嘉義市立北興
    國民中學之薪資債權為強制執行，經臺灣臺南地方法院執行
    處囑託臺灣嘉義地方法院為強制執行，上訴人就此執行程序
    提起債務人異議之訴，經臺灣臺南地方法院96年度訴字第95
    5號及臺灣高等法院臺南分院96年度上易字第283號判決以本
    票債權罹於消滅時效，撤銷臺灣臺南地方法院91年度執字第
    10940 號給付票款強制執行事件，惟就囑託臺灣嘉義地方法
    院91年度執助字第91號之強制執行程序，則並未撤銷之前已
    執行部分，此判決業已確定。
  (四)被上訴人曾於90、91年間向臺灣臺南地方法院起訴請求上訴
    人清償借款，分別經臺灣臺南地方法院90年度重訴字第634
    號、91年度重訴字第21號裁定均以被上訴人未補正裁判費裁
    定駁回上訴人之訴確定。
  (五)上訴人曾於92年間對被上訴人提起確認本票債權不存在訴訟
    ，經臺灣臺南地方法院92年度簡字第10號判決上訴人敗訴。
五、本院得心證之理由：
  (一)按當事人主張有利於己之事實者，就其事實有舉證之責任，
    民事訴訟法第277 條前段定有明文，此為舉證責任之分配原
    則。申言之，主張權利存在之當事人，就權利發生事實，負
    有舉證責任；反之，主張權利不存在之當事人，就權利障礙
    事實、權利消滅事實及權利排除事實，負舉證責任。本件上
    訴人既對被上訴人有如起訴請求金額之債權不爭執，而僅就
    利息部分為時效抗辯及另為抵銷抗辯，則上訴人就此有利於
    己之事實，依上揭規定自應由其負舉證之責。
  (二)經查，上訴人於93年7 月29日與被上訴人訂立信用卡使用契
    約，並請領信用卡使用，依約上訴人得於特約商店簽帳消費
    及預借現金。但上訴人應於當期繳款截止日前向被上訴人繳
    付最低繳款金額，剩餘款項得延後付款，按年利率19.7％計
    付循環利息。如未依約繳款，即喪失期限利益，並按上開利
    率計付遲延利息。而上訴人截至95年4月26日止，帳款尚餘1
    5萬7,276 元，及其中本金14萬5,349元未按期繳納之遲延利
    息（自95年4 月27日起算）之事實，業據被上訴人提出信用
    卡申請書及約定條款、信用卡消費帳款債權明細報表、信用
    卡對帳單、歷史繳款明細表（見原審卷第8 頁至第12頁、見
    本院卷第61頁）在卷可憑，且為上訴人所不爭執。又被上訴
    人係於98年7 月24日提起本件訴訟，請求上訴人清償債務之
    事實，亦有上訴人起訴狀上本院收狀章足查（見原審卷第3
    頁），是上訴人以其簽訂信用卡使用契約之日期，主張被上
    訴人對於上訴人之利息債權已罹於時效，顯非可採。次查，
    被上訴人曾持臺灣臺南地方法院90年度票字第3855號本票裁
    定，聲請臺灣臺南地方法院執行處就上訴人於嘉義市立北興
    國民中學之薪資債權為強制執行，經臺灣臺南地方法院執行
    處囑託臺灣嘉義地方法院為強制執行，上訴人就此執行程序
    提起債務人異議之訴，經臺灣臺南地方法院96年度訴字第95
    5號及臺灣高等法院臺南分院96年度上易字第283號判決以本
    票債權罹於消滅時效，撤銷臺灣臺南地方法院91年度執字第
    10940 號給付票款強制執行事件，惟就囑託臺灣嘉義地方法
    院91年度執助字第91號之強制執行程序，則並未撤銷之前已
    執行部分，此判決業已確定；又上訴人曾於92年間對被上訴
    人提起確認本票債權不存在訴訟，經臺灣臺南地方法院92年
    度簡字第10號判決上訴人敗訴確定等事實，臺灣高等法院臺
    南分院民事判決確定證明書、臺灣臺南地方法院96年度訴字
    第955號民事判決、臺灣高等法院臺南分院96年度上易字第2
    83號民事判決、臺灣嘉義地方法民事執行處院96年3 月29日
    嘉院龍民96執實字第3218號執行命令、債務人薪資明細表、
    臺灣嘉義地方法院91年12月30日嘉院興民執助字第91號執行
    命令、臺灣臺南地方法院民事執行處96年8月2日南院雅91執
    清字第10940 號函、臺灣臺南地方法院92年度簡字第10號民
    事簡易判決及確定證明書（見原審卷第21頁至第34頁、第57
    頁至第66頁、第69頁、第71頁至第73頁、第117頁至第130頁
    、本院卷第19頁至第29頁、第32頁至第35頁、第66頁至第76
    頁、第79頁至第81頁、第88頁、第103頁至第113 頁、第128
    頁至第145 頁）附卷可稽，且為兩造所不爭執，並經本院調
    閱臺灣臺南地方法院92年度簡字第10號卷宗查明屬實，則臺
    灣臺南地方法院96年度訴字第955 號及臺灣高等法院臺南分
    院96年度上易字第283 號判決既僅以本票債權罹於消滅時效
    ，撤銷臺灣臺南地方法院91年度執字第10940 號給付票款強
    制執行事件，惟就囑託臺灣嘉義地方法院91年度執助字第91
    號之強制執行程序，則並未撤銷之前已執行部分，更未認定
    上訴人對被上訴人就執行上訴人薪資184萬0,253元部分有債
    權存在，參以上訴人對被上訴人所提確認本票債權不存在訴
    訟，亦經臺灣臺南地方法院92年度簡字第10號判決上訴人敗
    訴確定，堪認被上訴人於強制執行程序收取上訴人薪資184
    萬0,253 元並非無法律上原因，是上訴人主張被上訴人不法
    執行上訴人薪資184萬0,253元部分，應與被上訴人本件之請
    求抵銷云云，自非可採。又上訴人訴訟代理人主張對於被上
    訴人有債權1億8,000萬元之事實，固提出臺灣臺南地方法院
    91年度促字第33513 號支付命令（見本院卷第45頁、第83頁
    ）為證，然民法第334 條所稱之抵銷，係以二人互負債務，
    而其給付種類相同並均屆清償期者為要件，故債務人需以自
    己對於債權人之債權為抵銷，而不得以他人對於債權人之債
    權，對於債權人為抵銷。是上訴人訴訟代理人對於被上訴人
    縱有債權存在，上訴人仍不得逕以此對被上訴人為抵銷。故
    上訴人此部分抵銷抗辯，亦與法不合，要非足採。至於上訴
    人雖主張其已參加中華民國銀行公會辦理消費金融案件無擔
    保債務協商機制，與協商債權銀行達成清償協議云云。惟上
    訴人並未依協商機制協議書約定清償之事實，業據被上訴人
    提出上訴人歷史繳款明細表（見本院卷第61頁）為證，且上
    訴人就此並未爭執，是被上訴人對上訴人所提本件清償債務
    訴訟，自屬有據。
  (三)綜上，上訴人以其簽訂信用卡使用契約之日期，主張被上訴
    人對於上訴人之利息債權已罹於時效，及其對被上訴人有18
    4萬0,253元債權，與上訴人訴訟代理人對上訴人之債權，所
    為抵銷抗辯均無理由。
六、綜上所述，被上訴人依兩造間信用卡使用契約，請求上訴人
    清償15萬7,276元，及其中本金14萬5,349元自95年4 月27日
    起至清償日止，按年息19.7％計算之利息，為有理由，應予
    准許。原審判決上訴人敗訴，經核與法並無不合，上訴意旨
    求予廢棄改判，為無理由，應駁回其上訴。
七、本件事證已臻明確，兩造其餘攻擊防禦方法及所提證據，核
    與本件判決結果不生影響，爰不另一一論述，併予敘明。
八、據上論結，本件上訴為無理由，依民事訴訟法第436條之1第
    3項、第449條第1項、第78條，判決如主文。
中    華    民    國    99    年    4     月    21    日
                 民事第三庭   審判長法  官   丁蓓蓓
                                    法  官   黃書苑
                                    法  官   周玉琦
以上正本係照原本作成。
本判決不得上訴。
中    華    民    國    99    年    4     月    21    日
                                    書記官   劉英權

司法院資訊處製作；財團法人民間司法改革基金會備份。
